臺灣澎湖地方法院刑事判決　　　　　　　　94年度訴字第10號
　　公　訴　人　臺灣澎湖地方法院檢察署檢察官
　　被　　　告　甲○　　男　4.
　　指定辯護人　本院公設辯護人　乙○○
上列被告因重傷害等案件，經檢察官提起公訴（93年度偵字第
607號），本院判決如下：
    主  文
甲○使人受重傷，未遂，處有期徒刑壹年陸月。扣案之水果刀壹
把沒收。
被訴普通傷害部分不受理。
    事  實
一、甲○與丁○○○原係同居之男女朋友，因郭女於民國93年12
    月初，向甲○提出每月若未能提供新台幣（下同）4萬元之
    生活費，將與其分手之條件，致使甲○心生怨懟。同年12月
    11日1時30分許，兩人自澎湖縣馬公市「歡樂百分點」卡拉
    OK飲酒，返回澎湖縣馬公市後窟潭21之7號2樓同居處所後，
    甲○竟趁丁○○○酒醉在該處臥房熟睡之際，基於毀容之重
    傷害犯意，持其先前購買放置於該處之水果刀1把，朝郭女
    臉部、雙頰割劃數刀，致郭女受有臉部裂傷14處之傷害，嗣
    郭女因傷痛而驚醒，隨即以手腳抵抗欲搶下該把水果刀，於
    爭執間甲○復持刀傷及郭女之右手虎口，致郭女受有右手虎
    口裂傷含拇指內收肌腱斷裂、右手拇指第3、4指裂傷等傷害
    。郭女趁隙離開上開處所後，甲○、郭女均先後撥打110報
    警急救，經及時將郭女送醫治療縫合治療傷口後，臉上雖目
    前仍留有疤痕，然並未達重大傷害之程度，手部所受割裂傷
    亦未造成機能完全永久喪失而未遂。嗣警方並於94年1月5日
    在澎湖縣馬公市後窟潭21之7號2樓臥房內，扣得甲○所有供
    作案所用之水果刀1把。
二、案經丁○○○訴由澎湖縣警察局馬公分局報請台灣澎湖地方
    法院檢察署檢察官偵查起訴。
    理  由
甲、有罪部分：
一、上揭事實，業據被告坦承不諱，核與被害人丁○○○指述情
    節相符，並有澎湖縣警察局馬公分局扣押筆錄、扣押物品收
    據、扣押物品目錄表、刑案現場平面圖、刑案現場照片、驗
    傷診斷書、刑事案件證物採驗紀錄表、澎湖縣警察局勤務指
    揮中心受理110案件紀錄表在卷可稽，復有水果刀一把扣案
    可資佐證，被告自白核與事實相符，其犯行應堪認定。按臉
    部容貌，為人之門面，一般人均重視臉部容貌，因此實務上
    將容貌被毀認定為構成刑法第10條第4項第6款之重傷，行為
    人應論以重傷罪，惟此種毀人容貌重傷罪之既遂、未遂之認
    定，除應審酌其是否達到身體或健康，有重大不治或難治之
    傷害外，尚應勘酌毀容程度輕重、毀容面積多寡，以資綜合
    判斷認定。換言之，毀人容貌如面積廣大，且有相當之深度
    ，令一般人見到即感畏怖，被害人亦羞見其容貌之境者，應
    認已達重傷害既遂程度；惟僅容貌受損傷，未達人見畏怖程
    度者，且日後有漸漸回覆，或疤痕日淺之望者，尚難憑此即
    遽認係既遂。蓋因目前醫學技術發達，傷者本可透過醫學磨
    皮或植皮等手術，使臉部疤痕漸失或回復改善之境。而所謂
    毀敗，係指視覺、聽覺、味覺、嗅覺、生殖器官或身軀之肢
    體受到重大傷害，完全且永久喪失機能而言，若僅機能減損
    衰退，或一時喪失者，即非毀敗。查本件被告甲○持水果刀
    割劃被害人丁○○○，造成郭女受有臉部裂傷14處、右手虎
    口裂傷含拇指內收肌腱斷裂、右手拇指第3、4指裂傷等傷害
    ，已如前述，經本院向行政院衛生署澎湖醫院函查郭女癒後
    情況，該院來文稱：「丁○○○女士於民國93年12月11日受
    傷至急診處理，94年3月30日來本院回診，主訴左額割傷處
    前額上緣仍有不定時針刺感，可能微小神經造成傷害，右顴
    割傷處不定時針刺感可能微小身經傷害造成，右手虎口手內
    收肌腱斷裂及拇指割傷縫合後，食指及拇指張開角度小於正
    常90度，拇指掌指關節彎曲角度無法達到正常90度，右手拇
    指指間關節彎曲角度無法達到正常90度，臉上疤痕仍無法消
    滅。」此有該院回函一紙附卷可憑。又本院於94年4月20日
    審理期日當庭勘驗被害人丁○○○臉部之傷勢，得知郭女臉
    部目前仍留有明顯可見之疤痕，此有審判筆錄並攝有相片附
    卷可稽，被害人並表示其目前右手手掌還沒有辦法打開，至
    少要1年的時間，臉部的神經每天都會痛，其打算前往台北
    生生整形外科診所接受整形治療，但疤痕沒有辦法完全消失
    ，只能比現在不明顯等語。本院斟酌被害人丁○○○手部所
    受傷害，僅係造成其手部無法正常開合以及彎曲，機能並非
    完全喪失，且未來仍有恢復之可能性，而臉部雖目前仍留有
    疤痕，但未來經過整形治療後，亦可恢復至疤痕不明顯之狀
    況，因此認為其所受之重傷害應未達既遂之程度，附此敘明
    。
二、核被告所為，係犯刑法第278條第3項、第1項之使人受重傷
    未遂罪。其基於同一個重傷之犯意多次持刀割劃被害人臉部
    、手部之行為，時地密切，侵害同一法益，依一般社會觀念
    ，在時間差距上，難以強行分開，在刑法評價上，以視為數
    個舉動之接續施行，屬接續犯，僅成立一個重傷未遂罪（最
    高法院86年台上字第3295號判例意旨參照）。公訴意旨認被
    告上揭所為，係犯重傷害既遂罪，容或有所誤會。又被告已
    著手重傷害行為之實施而不遂，為未遂犯，應依刑法第26條
    前段之規定，按既遂犯之刑減輕之。末查，被告與被害人原
    為同居男女朋友關係，因被害人提出分手要求，導致被告由
    愛生恨，致一時衝動而為本件犯行，犯後隨即報警將被害人
    表附偵卷可佐，顯見其尚有補救心態，且犯後坦承全部犯行
    、態度良好，並與被害人達成民事和解，賠償被害人40萬元
    醫藥費以治療被害人臉部傷痕，復多次表達後悔之意，因認
    本件縱使對於被告量處最輕之2年6月有期徒刑，猶嫌過重，
    顯有法重情輕之感, 應依刑法第59條規定，減輕其刑，並遞
    減之。爰審酌被告素行尚可，有臺灣高等法院被告全國前案
    紀錄表附卷可證，犯罪手法雖然殘忍，但尚知悔悟，被害人
    所受傷勢亦非全然不能補救，且其犯後坦承犯行，態度良好
    ，並與被害人達成民事和解等一切情狀，依法量處如主文所
    示之刑。扣案之水果刀1把，為被告所有且為供其犯罪所用
    之物，已據其供明在卷，應依刑法第38條第1項第2款規定諭
    知沒收。
乙、不受理部分：
一、公訴意旨略以：甲○於93年12月11日上午11時許，先後持支
    票及地契至澎湖縣馬公市○○路226號之「大陸當舖」借貸
    ，均經負責人丙○○表示該當舖並無提供該項業務予以拒絕
    ，導致甲○心生不滿，遂基於傷害之犯意，持安全帽、魚刀
    出手攻擊傷害丙○○以及前來救援之戊○○，造成許、蔡2
    人受有手部、腳部之傷害，顯涉有刑法第277條第1項之傷害
    罪嫌。
二、按告訴乃論之罪，告訴人於第1審辯論終結前，得撤回其告
    訴；又告訴經撤回者，法院應諭知不受理之判決，刑事訴訟
    法第238條第1項及同法第303條第3款分別定有明文。
三、本件被告甲○因傷害案件，經檢察官提起公訴，認被告係犯
    刑法第277條第1項之傷害罪。依同法第287條前段之規定，
    須告訴乃論。茲據告訴人丙○○、戊○○於本院審理中，以
    書狀聲請撤回其告訴，揆諸前開說明，爰不經言詞辯論，逕
    就此部分為諭知不受理之判決。
據上論結，應依刑事訴訟法第299條第1項前段、第303條第3款、
第307條，刑法第278條第3項、第1項、第26條前段、第59條、第
38 條第1項第2款，判決如主文。
中　　華　　民　　國　　94　　年　　4 　　月　　29　　日
                  刑事庭  審判長法  官  管安露
                                法  官  李宛玲
                                法  官  陳介安
以上正本證明與原本無異。
如不服本判決，應於判決送達後10日內，向本院提出上訴狀（須
附繕本）。
中　　華　　民　　國　　94　　年　　5 　　月　　2 　　日
        　　　　　　　　　　　　書記官　楊依靚
刑法第278條第1項、第3項：
使人受重傷者，處 5 年以上 12 年以下有期徒刑。
第 1 項之未遂犯罰之。
